【裁判字號】    95,訴,327
【裁判日期】    950626
【裁判案由】    返還借款等
【裁判全文】
臺灣彰化地方法院民事判決               95年度訴字第327號
    原      告  臺中商業銀行股份有限公司
    法定代理人  丁○○
    訴訟代理人  乙○○
    訴訟代理人  丙○○
    被      告  甲○○
上列當事人間請求返還借款等事件，本院於民國九十五年六月二
十一日言詞辯論終結，判決如下：
    主      文
被告應給付原告新台幣捌拾參萬零壹佰零捌元及自民國九十四年
八月二十五日起至清償日止，按年息百分之六點零三計算之利息
，並自民國九十四年九月二十六日起至清償日止，其逾期在六個
月以內者，按上開利率百分之十，逾期超過六個月以上之部分，
按上開利率百分之二十計付之違約金。
訴訟費用由被告負擔。
    事實及理由
一、原告主張：緣訴外人李朝川於民國（下同）九十三年三月二
    十五日，邀同被告甲○○為連帶借款人，向原告借款新台幣
    （下同）一百萬元，約定借款期限自九十三年三月二十五日
    起至一百年三月二十五日止，利率按年息百分之六點零三計
    算，如逾期在六個月以內者，按上開利率百分之十，其超過
    六個月以上者就超過部分，按上開利率百分之二十計算違約
    金，且約定應按月繳納本息，若有一次不履行，即喪失期限
    之利益，應將全部借款本金、利息及違約金等立即全部一次
    清償。詎李朝川及被告自九十四年八月二十五日起未依約繳
    納，經催告均置之不理，依兩造所簽立之約定書第五條之約
    定，被告已喪失一切期限利益，視為全部到期，被告應立即
    清償全部借款及利息、違約金等語。並聲明求為判決如主文
    第一項、第二項所示。
二、被告則以：原告所提出之借據上之「甲○○」簽名確是伊本
    人所簽署，但伊不知道係擔任借款人之身份；況且系爭借款
    之借款人即訴外人李朝川曾說過他會清償系爭借款等語置辯
    。並聲明：請求駁回原告之訴。
三、得心證之理由：
  （一）本件二造曾合意就被告對原告所負各宗債務，由本院為
        第一審管轄法院乙節，有原告提出二造所立約定書第十
        六條規定可稽，是本件本院自有管轄權，合先敘明。
  （二）本件原告主張之事實，已據其提出內容相符，且被告亦
        不爭執其形式上真正之借據、約定書、交易明細表各一
        件在卷為憑，堪認原告之主張為真實。被告既自承有在
        系爭借據連帶借款人欄簽名，且未舉證證明訴外人李朝
        川已返還系爭借款之事實，則其所為抗辯即難採信。
  （三）按稱消費借貸者，謂當事人一方移轉金錢或其他代替物
        之所有權於他方，而約定他方以種類、品質、數量相同
        之物返還之契約。借用人應於約定期限內，返還與借用
        物種類、品質、數量相同之物。另連帶債務之債權人，
        得對債務人中之一人或數人或其全體同時或先後請求全
        部或一部之給付。民法第四百七十四條第一項、第四百
        七十八條前段、第二百七十三條第一項分別定有明文。
        查被告及訴外人李朝川既積欠原告系爭款項尚未清償，
        依上開規定，被告自應負返還系爭借款之責任；從而，
        原告依據民法消費借貸之法律關係，訴請被告給付如主
        文所示之借款本金、遲延利息及違約金，洵屬正當，應
        予准許。
四、訴訟費用負擔之依據：民事訴訟法第七十八條。
中      華      民      國    九十五  年  六  月  廿六日
                        民事第一庭  法  官  簡燕子
上為正本係照原本作成。
如對本判決上訴，須於判決送達後廿日內向本院提出上訴狀。
中      華      民      國    九十五  年  六  月  廿六日
                                    書記官  林嘉賢


司法院資訊處製作；財團法人民間司法改革基金會備份。
